最高法院刑事判決                                  八十七年度台非字第四五號
    上訴人  最高法院檢察署檢察總長
    被  告  甲○○
右上訴人因被告違反能源管理法案件，對於台灣高等法院高雄分院中華民國八十六年
九月三十日第二審確定判決（八十六年度上易字第二二八五號，起訴案號：台灣高雄
地方法院檢察署八十六年度偵字第一○六五八號），認為違法，提起非常上訴，本院
判決如左：
    主  文
上訴駁回。
    理  由
非常上訴理由稱：「按現行刑事訴訟法第三百七十條明定，由被告上訴或為被告之利
益而上訴者，第二審法院不得諭知較重於原審判決之刑，但因原審判決適用法條不當
而撤銷之者，不在此限。易言之，由被告上訴僅限於因原審判決適用法條不當而撤銷
者，始可諭知較重之刑，別無例外。本件被告甲○○與另一被告林學進共同未經許可
而經營中央主管機關指定之能源產品之銷售業務，第一審法院依能源管理法第二十條
之一、刑法第十一條、第二十八條、第四十二條第二項、現行法規所定貨幣單位折算
新台幣第二條、罰金罰鍰提高標準條例第二條判處被告罰金新台幣拾萬元，如易服勞
役以銀元參佰元即新台幣玖佰元折算一日。被告不服，提起第二審上訴，檢察官並未
為被告不利益而上訴，乃原判決以第一審判決未及論究被告第二次查獲之柴油二百七
十七公秉並諭知沒收為由，而撤銷第一審之判決，惟仍適用能源管理法第二十條之一
、刑法第十一條、第二十八條、第四十二條第二項、第四十一條、罰金罰鍰提高標準
條例第二條，論被告共同未經許可而經營中央主管機關指定之能源產品之銷售業務罪
，然竟諭知較第一審為重之有期徒刑貳月，併科罰金拾萬元，揆諸首揭法條說明，顯
屬違背法令。案經確定，且不利於被告，爰依刑事訴訟法第四百四十一條、第四百四
十三條提起非常上訴，以資糾正。」等語。
本院按未經許可而經營中央主管機關指定之能源產品之銷售業務者，處一年以下有期
徒刑、拘役或科或併科新台幣（下同）三十萬元以下罰金，並得沒收其銷售之產品，
能源管理法第二十條之一規定甚明。本件被告甲○○自民國八十六年四月初起，僱用
林學進（第一審判處罪刑上訴後，撤回上訴確定），並以每公秉新台幣（下同）四千
五百元買入柴油，再以每公秉五千五百元價格販賣，共同未經許可而經營中央主管機
關指定之能源產品柴油之銷售業務，先於八十六年四月二十九日四時三十分許，在高
雄市○○街三號為警查獲，扣押柴油六百八十五點五公秉，又於八十六年七月十八日
十八時五十分許，經警於高雄港內「明成一號」油駁船內，查扣被告所有存放伺機販
售之柴油二百七十七公秉等犯行，檢察官起訴後，經台灣高雄地方法院於八十六年七
月二十三日以八十六年度易字第四九四一號刑事判決，就第一次（即八十六年四月二
十九日）查獲部分，適用能源管理法第二十條之一、刑法第十一條、第二十八條、第
四十二條第二項、罰金罰鍰提高標準條例第二條等相關法條，判處罰金新台幣十萬元
，並諭知易服勞役折算之標準，且將第一次查獲扣案之柴油六百八十五點五公秉依能
源管理法第二十條之一宣告沒收，對於八十六年七月十八日第二次查獲之柴油二百七
十七公秉部分則未併予審判。雖僅由被告對該第一審判決提起上訴，嗣原審以第一審
未及論究第二次查獲之柴油二百七十七公秉並諭知沒收不當，而撤銷第一審關於被告
部分之判決，將被告先後二次被查獲之全部犯行，認係一個非法經營銷售業務之行為
，雖仍適用能源管理法第二十條之一及其他相關法條改判論處被告罪刑，就所適用法
條形式上觀之，雖無差異，但原審審判之事實範圍已較第一審擴張，且第一審對於同
一犯行先後二次查扣之柴油，僅將第一次查扣部分依能源管理法第二十條之一宣告沒
收，對於第二次查扣部分漏未審究沒收，實質上第一審判決適用能源管理法第二十條
之一刑罰法條，即難謂當，依刑事訴訟法第三百七十條但書之規定，原審諭知較重於
第一審判決之刑，尚難認為違法。非常上訴意旨執以指摘，不無誤會，應認其上訴為
無理由，予以駁回。
據上論結，應依刑事訴訟法第四百四十六條，判決如主文。
中      華      民      國    八十七    年     三       月     十二     日
                              最高法院刑事第七庭
                                  審判長法官  董  明  霈
                                        法官  丁  錦  清
                                        法官  賴  忠  星
                                        法官  林  茂  雄
                                        法官  王  居  財
      右正本證明與原本無異
                                              書  記  官
中      華      民      國    八十七    年     三       月      十九    日
